臺灣新北地方法院行政訴訟判決　　　　　110年度交字第540號
原　　　告　周林陸
被　　　告　新北市政府交通事件裁決處

代　表　人　李忠台（處長）

訴訟代理人　黃慧婷　律師
上列當事人間因交通裁決事件，原告不服被告民國110 年7 月16
日新北裁催字第48-CJ0000000號裁決，向本院提起行政訴訟，本
院判決如下：
    主  文
一、原告之訴駁回。
二、訴訟費用新臺幣參佰元由原告負擔。
    事實及理由
壹、程序方面：
    原告不服被告所為道路交通管理處罰條例第8 條的裁決而提
    起撤銷訴訟，依行政訴訟法第237 條之1 ，應適用交通裁決
    事件訴訟程序。本件因卷證資料已經明確，且本院就被告已
    提出之民眾檢舉之錄影採證光碟（被告並以證物送達原告表
    示意見），而法院就該光碟（準文書證據）擷取光碟之錄影
    畫面為照片（文書證據），乃為該採證光碟內容原物之客觀
    展現，並無法院為主觀體會後為勘驗內容之描述記載，並非
    為勘驗之調查新證據，且該光碟（內容）被告既已送達原告
    表示意見，已為程序保障，且為避免當事人開庭之勞費及訴
    訟經濟，依該卷證資料已經明確，本院依同法第237 條之7
    規定之裁量，於是不經言詞辯論，直接裁判。
貳、實體方面：
一、爭訟事實概要：緣訴外人所有車牌號碼000-0000號自用小客
    車（下稱系爭汽車）於民國110 年4 月29日13時47分許，經
    人駕駛行經新北市土城區擺接堡路（往三峽方向近介壽路）
    時，因有「駕駛人變換車道不依規定使用方向燈」之違規事
    實，為民眾於110 年4 月29日檢具違規影片提出檢舉，經新
    北市政府警察局土城分局檢視違規影片後認違規事證明確，
    遂於110 年5 月14日填製新北市警交大字第CJ0000000 號舉
    發違反道路交通管理事件通知單予以舉發，記載應到案日期
    為110年6月28日前，並移送被告處理。訴外人、原告先後於
    110年5月27日、6月17日提出違規申訴，嗣經被告調查認定
    原告有上開違規事實及業經辦理歸責駕駛人即原告之事宜，
    乃依道路交通管理處罰條例第42條、第85條第1項及違反道
    路交通管理事件統一裁罰基準表之規定，以110年7月16日新
    北裁催字第48-CJ0000000號違反道路交通管理事件裁決書（
    下稱原處分），裁處原告罰鍰新臺幣（下同）1200元。原告
    不服，遂提起
    本件行政訴訟。
二、原告起訴主張及聲明：
㈠、主張要旨：
⑴、原告於上開時、地，駕駛系爭汽車，遭檢舉而經舉發新北市
    警交大字第CJ0000000 、CJ0000000 號罰單，就前者原告已
    繳納罰鍰結案，惟就後者，違規時間同為110 年4 月29日13
    時47分，地點亦同為土城區擺接堡路（一為往三峽方向約6K
    、一為往三峽方向近介壽路），違規時間上未超過6 分鐘，
    距離也未超過6 公里，依道路交通管理處罰條例第85條之1
    ，違反得連續舉發之規定及比例原則。
⑵、上開二處違規地點，中間僅經過一個路口，與被告答辯狀所
    稱經過一個路口以上並不相符。
㈡、聲明：⑴原處分撤銷。⑵訴訟費用由被告負擔。
三、被告答辯及聲明：
㈠、答辯要旨：
⑴、本件採證影片所示，原告確實有跨越車道線而變換車道之事
    實( 附件一「Z0000000000000000000-0.mp4」) ，自應遵守
    變換車道時使用方向燈之規定，然原告確實未依規定使用方
    向燈，違規事實明確，原處分應無違誤。
⑵、按處罰條例第85條之1 第2 項第1 款，其已明確規範駕駛人
    違規行駛經過1 個路口以上，即分別屬於不同路段之數個違
    規行為，則原告於多個路段多次未打方向燈，核其行為已經
    多次侵害不同路段駕駛人之安全，與在同一路段多次未打方
    向燈之情形究有不同，此有原告行經路線之行向地圖可證(
    被證5)，評價上已經非屬法律擬制之「一事」而應分屬不同
    之二事，不分別予以處分恐難維持法和平性，自應分別評價
    論處之，故原處分之作成既無違反一事不二罰原則，則當然
    無後續討論是否違反比例原則之必要，處分應予維持。
⑶、原告合法考領汽車駕駛執照，有汽車車籍查詢資料及駕駛人
    基本資料為憑（被證7 ），其對上述規定應知之甚詳，並應
    確實遵守。是原告前揭所述，無非單方所執之詞，委無足取
    。
㈡、聲明：⑴原告之訴駁回。⑵訴訟費用由原告負擔。
四、爭點：
    原處分是否違反道路交通管理處罰條例第85條之1 規定及比
    例原則？
五、本院的判斷：
㈠、前提事實：
    爭訟概要欄所載之事實，除上開爭點外，其餘事實業為原告
    於起訴狀所不爭執，且有原告提出之違反道路交通管理事件
    歸責駕駛人通知書、新北市警交大字第CJ00 00000號舉發違
    反道路交通管理事件通知單（通知聯）暨違規擷取照片、被
    告提出之民眾檢舉明細、新北市警交大字第CJ0000000 號舉
    發違反道路交通管理事件通知單（存根聯）及送達證明、申
    訴書、新北市政府警察局土城分局110 年6 月8 日新北警土
    交字第1103703937號函、110 年6 月29日新北警土交字第11
    03705904號函、警員報告、行向示意圖、新北裁催字第48-C
    J0000000號違反道路交通管理事件裁決書及送達證書、汽車
    車籍查詢資料及駕駛人基本資料、採證光碟、違規擷取照片
    （見本院卷第17頁、第19頁、第67頁至第105 頁、第111 頁
    至第115 頁）等資料足資佐證，自堪認定。
㈡、本件應適用之相關法令：
⑴、道路交通安全規則第91條第1 項第6 款：
    行車遇有轉向、減速暫停、讓車、倒車、變換車道等情況時
    所用之燈光及駕駛人之手勢，應依下列規定：六、變換車道
    時，應先顯示欲變換車道方向之燈光或手勢。
⑵、道路交通安全規則第109 條第2 項第2 款：
    汽車駕駛人，應依下列規定使用方向燈：二、左（右）轉彎
    時，應先顯示車輛前後之左（右）邊方向燈光；變換車道時
    ，應先顯示欲變換車道方向之燈光，並應顯示至完成轉彎或
    變換車道之行為。
⑶、道路交通管理處罰條例第7 條之1 ：
    對於違反本條例之行為者，民眾得敘明違規事實或檢具違規
    證據資料，向公路主管或警察機關檢舉，經查證屬實者，應
    即舉發。但行為終了日起逾七日之檢舉，不予舉發。
⑷、道路交通管理處罰條例第42條：
    汽車駕駛人，不依規定使用燈光者，處新臺幣一千二百元以
    上三千六百元以下罰鍰。
⑸、道路交通管理處罰條例第85條第1 項、第4 項：
    本條例之處罰，受舉發違反道路交通管理事件之受處罰人，
    認為受舉發之違規行為應歸責他人者，應於舉發違反道路交
    通管理事件通知單應到案日期前，檢附相關證據及應歸責人
    相關證明文件，向處罰機關告知應歸責人，處罰機關應即另
    行通知應歸責人到案依法處理。逾期未依規定辦理者，仍依
    本條例各該違反條款規定處罰。依本條例規定逕行舉發或同
    時併處罰其他人之案件，推定受逕行舉發人或該其他人有過
    失。
⑹、按「本細則依道路交通管理處罰條例第九十二條第四項規定
    訂定之。」、「處理違反道路交通管理事件之程序及統一裁
    罰基準，依本細則之規定辦理。前項統一裁罰基準，如附件
    違反道路交通管理事件統一裁罰基準表。」，違反道路交通
    管理事件統一裁罰基準及處理細則第1 條、第2 條第1 項、
    第2 項分別亦有明定，是違反道路交通管理事件統一裁罰基
    準及處理細則即係基於法律之授權所訂定，而該處理違反道
    路交通管理事件之統一裁罰基準（即「違反道路交通管理事
    件統一裁罰基準表」）已考量「違反事件」、「法條依據」
    、「法定罰鍰額度或其他處罰」、「違規車種類別或違規情
    節」、「期限內繳納或到案聽候裁決者」、「逾越應到案期
    限30日內，繳納罰鍰或到案聽候裁決者」、「逾越應到案期
    限30日以上60日以內，繳納罰鍰或到案聽候裁決者」、「逾
    越應到案期限60日以上，繳納罰鍰或逕行裁決處罰者」等因
    素，作為裁量之標準，並未違反授權之目的及裁量權之本質
    ，是其不僅直接對外發生效力，且被告亦應受其拘束而適用
    之。
㈢、本件原告之行政訴訟意旨略以：「原告前後違規時間相同，
    地點亦未超過6 公里，且中間僅經過『一個路口』而非『一
    個路口以上』，連續舉發違反道路交通管理處罰條例第85條
    之1 規定及比例原則。」等語。惟查：
⑴、依前揭兩造提出之（行車紀錄器錄影）採證光碟擷取之相同
    違規照片（見本院卷第19、111 至115 頁）所示：系爭汽車
    於110 年4 月29日13時47分44秒至46秒間，行駛經新北市土
    城區擺接堡路（往三峽方向近介壽路）時，未依規定先顯示
    右邊之方向燈或手勢，即自內側車道跨越車道線變換行駛至
    外側車道之事實，核屬甚明，復為原告所不爭執，即有「汽
    車駕駛人未依規定使用方向燈」之違規事實無訛，是被告據
    之乃以原處分裁處原告前揭處罰內容，觀諸前開規定，依法
    洵屬有據。
⑵、本件屬依道路交通管理處罰條例之規定而逕行舉發或同時併
    處罰其他人之案件，則依前揭道路交通管理處罰條例第85條
    第4 項之規定，應推定受逕行舉發人或該其他人有過失有過
    失，而原告並未主張或證明其就本件「變換車道不依規定使
    用方向燈」違規事實之發生，於其本應負理性、謹慎之駕駛
    人義務情形，仍有何主觀上得予免責之事由，是其具備責任
    條件一事，亦核屬明確。
⑶、按「數行為違反同一或不同行政法上義務之規定者，分別處
    罰之。」行政罰法第25條規定甚明。查系爭汽車於上開時間
    （110 年4 月29日13時47分『44秒至46秒間』）與地點（新
    北市土城區擺接堡路往三峽方向近介壽路），有「汽車駕駛
    人未依規定使用方向燈（由內側車道變換至外側車道）」之
    違規事實無訛，已如前述，又系爭汽車當時行駛經上游路段
    時，於110 年4 月29日13時47分『16秒至19秒間』，在新北
    市土城區擺接堡路『往三峽方向約6K』處，另違規「汽車駕
    駛人未依規定使用方向燈（由中線車道變換至內側車道）」
    ，有原告提出之新北市警交大字第CJ0000000 號舉發違反道
    路交通管理事件通知單（通知聯）暨違規擷取照片可證（見
    本院卷第21頁），亦屬灼然。則系爭汽車既於不同時地、以
    朝往不同方向之方式變換車道，且其間更已歷時約30秒之久
    ，自足認原告並非基於同一變換車道之意而接續為兩次不同
    方向之變換車道之行為。從而，就本件違規事實之發生，核
    係不同時間與地點之違規行為明確，而屬數行為違反同一或
    不同行政法上義務之規定，則依行政罰法第25條之規定，即
    應分別處罰，故不生違反「一事不二罰」原則及比例原則之
    違法情事。
⑷、末依道路交通管理處罰條例第85條之1 第2 項明確規定：「
    第七條之二之逕行舉發案件有下列情形之一者，得連續舉發
    ：一、逕行舉發汽車行車速度超過規定之最高速限或低於規
    定之最低速度或有第三十三條第一項、第二項之情形，其違
    規地點相距六公里以上、違規時間相隔六分鐘以上或行駛經
    過一個路口以上。但其違規地點在隧道內者，不在此限。二
    、逕行舉發汽車有第五十六條第一項或第五十七條規定之情
    形，而駕駛人、汽車所有人、汽車買賣業、汽車修理業不在
    場或未能將汽車移置每逾二小時。」【按：法規所稱『以上
    、以下、以內者』，俱連本數計算，此觀中華民國刑法第10
    條第1 項可資參照】。則本件既為『第七條之一之民眾檢舉
    舉發案件』，且非屬違反『行車速度超過規定之最高速限或
    低於規定之最低速度或第三十三條第一項、第二項』或『第
    五十六條第一項或第五十七條』之情形，亦經本院如前述所
    認定尚不構成『一行為』之情，又基於系爭汽車於一般道路
    上採取不同方向變換車道之駕車過程，核與高速公路之道路
    暨通行之性質，並無相同性或類似性，本院因認尚無類推適
    用之餘地。
六、本件判決基礎已經明確，兩造其餘的攻擊防禦方法與訴訟資
    料，經本院斟酌後，核與判決結果不生影響，無一一論述及
    調查之必要，一併說明。
七、結論：原處分並無違誤，原告訴請撤銷為無理由，應予駁回
    。本件第一審裁判費為300 元，所以確定第一審訴訟費用額
    為300 元，由原告負擔。
八、依行政訴訟法第195 條第1 項後段、第236 條、第98條第1
    項前段、第237 條之8 第1 項、第237 條之9 第1 項，判決
    如主文。
中    華    民    國   110    年    11    月    10    日
                  行政訴訟庭  法  官  陳伯厚
一、上為正本係照原本作成。
二、如不服本判決，應於判決送達後20日內，向本院提出上訴狀
    並表明上訴理由（原判決所違背之法令及其具體內容或依訴
    訟資料可認為原判決有違背法令的具體事實），其未載明上
    訴理由者，應於提出上訴後 20 日內向本院補提理由書（上
    訴狀及上訴理由書均須按他造人數附繕本，如未按期補提上
    訴理由書，則逕予駁回上訴），並應繳納上訴裁判費新臺幣
    750 元。
                              書記官  陳柔吟
中    華    民    國   110    年    11    月    10    日